【裁判字號】    89,易,1624
【裁判日期】    900131
【裁判案由】    違反就業服務法
【裁判全文】
臺灣彰化地方法院刑事判決                        八十九年度易字第一六二四號
    公  訴  人  臺灣彰化地方法院檢察署檢察官
    被      告  甲○○
    被      告  乙○○
右列被告等因違反就業服務法案件，經檢察官聲請簡易判決處刑（八十九年度偵字第
二二九七號），經本院彰化簡易庭認不適宜而移送本院改依通常程序審理，本院判決
如左：
    主      文
乙○○違反雇主不得未經許可留用他人所申請聘僱之外國人之規定，其留用人數為壹
人，科罰金新台幣參萬元，如易服勞役，以新台幣玖佰元即銀元參佰元折算壹日。緩
刑貳年。
甲○○無罪。
    事      實
一、乙○○與甲○○係夫妻，乙○○為「松品五金電鍍廠」（工廠住址係坐落於彰化
    縣和美鎮○○里○○段一０九一、一０九二地號土地上）之負責人，乙○○明知
雇主不得留用他人所申請聘僱之外國人，竟自民國八十九年二月四日起，未經許
    可留用甲○○申請自八十八年十二月十八日接續聘僱之泰國籍勞工SRIJAMPA
    CHALIEO，在上址工廠內從事電鍍工作，除每月固定由甲○○給付監護工薪資新
    台幣（下同）一萬五千八百四十元外，並未另外加給禮物或其他報酬。迄八十九
    年二月十四日止，為警在上址工廠內查獲。
二、案經彰化縣警察局和美分局報請臺灣彰化地方法院檢察署檢察官偵查起訴。
    理      由
壹、有罪部分：
一、訊據被告乙○○否認有前開事實，辯稱：因當天我本人不舒服，才讓泰勞去的，
    因工廠與住家在一起，但沒有給他工作云云。惟查：被告乙○○於前開時、地，
    未經許可，留用被告甲○○申請接續聘僱之泰國籍勞工SRIJAMPA CHALIEO一名從
    事電鍍工作等情，業據被告乙○○於警訊時自白在卷，核與被告甲○○及前開泰
    國籍勞工於警訊中供述之內容相符，而被告甲○○與被告乙○○係屬夫妻，泰國
    籍勞工SRIJAMPA CHALIEO與被告乙○○亦無嫌隙，自無設詞構陷之理，堪認被告
    甲○○與泰國籍勞工SRIJAMPA CHALIEO於警訊中供述之內容可採，被告乙○○於
    警訊中之自白與事實相符，此外復有警製現場檢查紀錄表二紙、居留外僑作業外
    勞詳細資料表、行政院勞工委員會八十九年十二月二日台八十九勞職外字第０二
    二三０一二號函等件附卷足憑。是本案事證已臻明確，被告乙○○否認有犯罪行
    為，辯稱：因當天我本人不舒服，才讓泰勞去的，因工廠與住家在一起，但沒有
    給他工作云云，係事後卸責之詞，不足採信，其犯行均堪予認定。
二、按雇主不得未經許可留用他人所申請聘僱之外國人，就業服務法第五十三條第三
    款定有明文。核被告乙○○所為，係犯同法第五十八條第一項前段之罪。另由於
    目前我國社會有普偏嫌惡勞力工作之風潮，尤以年輕者之觀念為甚，國內勞動人
    力明顯不足，事業主為因應此窘境，並紓緩營業競爭之壓力，僱用外國人從事勞
    力工作，固屬情勢上所不得不然。惟為保障本國國民工作權，防免過量引進外籍
    勞工，妨礙本國人之就業機會、勞動條件，及著眼整體國民經濟發展與社會安定
    ，並因應外國人之風俗信仰、生活習性及衛生、健康狀況與本國人及其他在我國
    工作之第三國人均有懸殊，難免生扞格衝突之情事，政府認外籍勞工之聘僱與管
    理應為適當之管制，業據訂立就業服務法等相關法規予以規範。身為事業主，除
    為自身之利益設想外，更有其社會責任，自不得對國家、社會整體之公共利益輕
    忽漠視。是未經申請核准，聘僱或留用未經許可之外國人為自己或他人工作，或
    僱用從事許可範圍以外之工作，固不得謂其罪責深重，但亦難認為無可責性。爰
    審酌被告乙○○之品行、犯罪之動機、目的、所生危害、犯後之態度，及被告乙
    ○○經營之規模及目前我國經營勞力生產事業之業主所遇之境況等一切情狀，量
    處如主文所示之刑，並諭知如易服勞役之折算標準。又查被告乙○○前未曾受有
    期徒刑以上刑之宣告，有台灣彰化地方法院檢察署刑案資料查註紀錄表及台灣高
    等法院被告全國前案紀錄表在卷可稽，其一時短於思慮，致觸犯刑章，其經此次
    偵審及刑之宣告後，當能知所警惕，無再犯之虞，本院認所宣告之刑以暫不執行
    為適當，併諭知緩刑二年，以勵自新。
貳、無罪部分：
一、公訴意旨略以：被告甲○○明知雇主不得未經許可聘僱他人所申請聘僱之外國人
    ，竟自八十八年十二月二十一日起，經由施靜斯（檢察官另為職權處分）介紹，
    未經許可，以每月薪資一萬五千八百四十元之代價，聘僱巫素珍合法申請許可，
    在巫女位於台中市○○○○街七七五號五樓之三住處，擔任家庭監護工之泰國籍
   勞工SRIJAMPA CHALIEO，在其位於南投縣水里鄉大同巷十七號之住處擔任家庭監
    工，因認被告甲○○違反就業服務法第五十三條第三款之規定，其聘僱人數為一
    人，犯有同法第五十八條第一項前段之罪嫌云云。
二、按犯罪事實應依証据認定之，無證據不得推定其犯罪事實，又不能証明被告犯罪
    者，應諭知無罪之判決，刑事訴訟法第一百五十四條及第三百零一條第一項分別
    定有明文。訊據被告甲○○堅決否認涉有前開犯行，辯稱：那是我合法申請之家
    庭監護工等語。經查：本案被告甲○○於八十八年十二月十八日切結承接上開泰
    國籍勞工從事家庭幫傭工作，並已獲行政院勞工委員會同意自八十八年十二月十
    八日接續聘僱巫素珍引進之該名泰國籍勞工在南投縣水里鄉大同巷十七號從事服
    務業─家庭幫傭工作，有八十九年十二月二日台八十九勞職外字第０二二三０一
    二號函附卷可稽，則被告甲○○並無違反就業服務法第五十三條第三款雇主不得
    未經許可聘僱他人所申請聘僱之外國人之規定，其前開所辯堪信為實在，此外復
    查無其他積極証據足資証明被告甲○○涉有前開犯行，揆諸前揭規定所示，自應
    為無罪之諭知。至於被告甲○○明知雇主不得以本人名義聘僱外國人為他人工作
    ，自八十九年二月四日起，將其自八十八年十二月十八日接續聘僱之泰國籍勞工
    SRIJAMPA CHALIEO一名，迄八十九年二月十四日止，在被告乙○○負責經營之「
    松品五金電鍍廠」內從事電鍍工作之行為，已違反就業服務法第五十三條第二款
    之規定，其聘僱人數為一人，犯有同法第五十八條第一項前段之罪嫌部分，未據
    起訴，另移檢察官處理，附此敘明。
參、本案被告乙○○、甲○○經合法傳喚無正當理由不到庭，本院認為應科罰金、無
    罪判決之案件，故不待其到庭陳述，逕行判決。
據上論斷，應依刑事訴訟法第四百五十二條、第二百九十九條第一項前段、第三百零
一條第一項前段、第三百零六條，就業服務法第五十三條第三款、第五十八條第一項
前段，刑法第十一條前段、第四十二條第二項、第七十四條第一款，罰金罰鍰提高標
準條例第二條，現行法規所定貨幣單位折算新台幣條例第二條，判決如主文。
本案經檢察官林黛利到庭執行職務。
中      華      民      國    九十      年      一      月    三十一    日
                                臺灣彰化地方法院刑事第二庭
                                    法      官  李  水  源
右正本證明與原本無異。
如不服本判決，應於送達後十日內，向本院提出上訴狀。(須附繕本)
告訴人或被害人對於判決如有不服具備理由請求檢察官上訴者，其上訴期間之計算係
以檢察官收受判決正本之日期為準。
                                    法院書記官  鄭  秀  鑾
中      華      民      國    九十      年      二      月      二      日
附論罪科刑法條全文：
就業服務法第五十三條
雇主不得有左列行為：
一、聘僱或留用未經許可或許可失效之外國人。
二、以本人名義聘僱外國人為他人工作。
三、未經許可聘僱或留用他人所申請聘僱之外國人。
四、指派所聘僱之外國人從事申請許可以外之工作。
就業服務法第五十八條
違反第五十三條第一款、第二款或第三款規定，其聘僱或留用人數為一人者，處六月
以下有期徒刑、拘役或科或併科新臺幣九萬元以下罰金；其聘僱或留用人數為二人以
上者，處三年以下有期徒刑、拘役或科或併科新臺幣三十萬元以下罰金。
法人之代表人、法人或自然人之代理、受雇人或其他從業人員，因執行業務犯前項之
罪者，除處罰其行為人外，對該法人或自然人亦科以前項之罰金。


司法院資訊處製作；財團法人民間司法改革基金會備份。
